【裁判字號】    99,上訴,1020
【裁判日期】    990630
【裁判案由】    違反藥事法等
【裁判全文】
臺灣高等法院高雄分院刑事判決        99年度上訴字第1020號
上  訴  人
即  被  告  甲○○
上列上訴人因違反藥事法案件，不服臺灣高雄地方法院99年度審
訴字第1126號中華民國99年5 月13日第一審判決（起訴案號：臺
灣高雄地方法院檢察署99年度偵字第37號），提起上訴，本院判
決如下：
     主  文
上訴駁回。
甲○○緩刑年，應支付公庫新台幣伍萬元。
     事實及理由
一、本案經本院審理結果，認被告甲○○已坦認有先後二次無償
    轉讓第二級毒品甲基安非他命予姚伯頡施用之犯行，核與證
    人姚伯頡證述情節相符，並有通訊監察譯文及姚伯頡之尿液
    鑑定報告在卷可稽，被告二次轉讓禁藥罪證明確，依法予以
    論科轉讓禁藥二罪，各處有期徒刑6 月，應執行有期徒刑10
    月，認事用法皆無不合，量刑亦稱允當，應予維持，並引用
    原審判決記載之事實、證據及理由（如附件），被告上訴指
    摘原判決量刑太重，非有理由，應予駁回。
二、被告甲○○前未受有期徒刑以上刑之宣告，有台灣高等法院
    被告前案紀錄表在卷可按，且被告自93年8 月13日與前夫王
    立瑩離婚後，即獨立扶養女兒王玗亭，並與鰥居之父親李龍
    雄共同生活，李龍雄罹患糖尿病，被告本人於97年10月2 日
    曾因心悸不適住院，目前仍需不定期回診，亦有戶籍謄本、
    高雄長庚醫院出具之李龍雄診斷證明書及該院被告入院護理
    記錄單等附卷可稽，本院以被告經此偵審程序之教訓，當知
    警惕，應無再犯之虞，認所宣告之刑，以暫不執行為適當，
    為啟其自新，爰諭知緩刑年，並應支付公庫新台幣伍萬元
    。
據上論斷，應依刑事訴訟法第368 條、第373 條、刑法第74條第
1 項第1 款、第2 項第4 款，判決如主文。
本案經檢察官陳國全到庭執行職務。
中    華    民    國    99    年    6     月    30    日
                  刑事第四庭    審判長法  官 蕭權閔
                                      法  官 李嘉興
                                      法  官 陳吉雄
以上正本證明與原本無異。
如不服本判決應於收受本判決後10日內向本院提出上訴書狀，其
未敘述上訴理由者，並得於提起上訴後10日內向本院補提理由書
狀（均須按他造當事人之人數附繕本）「切勿逕送上級法院」。
中    華    民    國    99    年    7     月    2     日
                                      書記官 鄭翠芬
附件：
臺灣高雄地方法院刑事判決            99年度審訴字第1126號
公  訴  人  臺灣高雄地方法院檢察署檢察官
被      告  甲○○
上列被告因違反藥事法案件，經檢察官提起公訴（99年度偵字第
37號），被告就被訴事實為有罪之陳述，經告知簡式審判程序之
旨，並聽取被告與公訴人之意見後，本院合議庭裁定由受命法官
獨任進行簡式審判程序，本院判決如下：
    主  文
甲○○犯藥事法第八十三條第一項之轉讓禁藥罪，共貳罪，各處
有期徒刑陸月。應執行有期徒刑拾月。
    事  實
一、甲○○明知甲基安非他命業經行政院衛生署公告列為禁藥管
    理，屬藥事法所稱之禁藥，依法不得轉讓，竟分別基於轉讓
    禁藥之犯意，先於民國98年6 月或同年7 月間某日，在友人
    位於高雄市○○路331 號8 樓住處，無償轉讓數量不詳之甲
    基安非他命予姚伯頡，供姚伯頡在該處施用後，又於同年9
    月30日某時許，在其友人前揭住處，無償轉讓數量不詳之甲
    基安非他命予姚伯頡，供姚伯頡施用。嗣因憲兵司令部高雄
    憲兵隊，於98年11月5 日，持搜索票查緝姚伯頡到案，經姚
    伯頡供出甲○○曾無償轉讓甲基安非他命供其施用，始循線
    查獲上情。
二、案經憲兵司令部高雄憲兵隊移送臺灣高雄地方法院檢察署檢
    察官偵查起訴。
    理  由
一、本件被告甲○○所犯係死刑、無期徒刑、最輕本刑為3 年以
    上有期徒刑以外之罪，其於準備程序中就被訴事實為有罪之
    陳述，經本院告知簡式審判程序之旨，並聽取公訴人及被告
    意見後，合議庭裁定由受命法官獨任進行簡式審判程序，合
    先敘明。
二、訊據被告對於先後2 次無償轉讓甲基安非他命予姚伯頡施用
    之事實，均供承不諱，核與證人姚伯頡證述情節相符，並有
    通訊監察譯文1 份附卷可稽，而證人姚伯頡於98年11月5日
    為警查獲時所採集之尿液檢體，經送憲兵司令部刑事鑑識中
    心鑑驗結果，確有甲基安非他命陽性反應，此有憲兵司令部
    高雄憲兵隊99年4 月14日函檢附偵查報告、尿液採集送驗監
    管登記簿、憲兵司令部刑事鑑識中心鑑定報告書各1 份在卷
    可佐，堪認證人姚伯頡證述自被告處先後2 次無償受讓甲基
    安非他命供己施用一節，確屬真實，被告上揭2 次轉讓禁藥
    甲基安非他命之犯行，均堪認定，應予依法論科。
三、按甲基安非他命雖係毒品危害防制條例第2 條第2 項第2 款
    所規定之「第二級毒品」，但其亦屬於藥事法所稱之「禁藥
    」（即藥事法第22條第1 款所稱之「經中央衛生主管機關明
    令公告禁止製造、調劑、輸入、輸出、販賣或陳列之毒害藥
    品」）。而明知為禁藥而轉讓者，藥事法第83條亦定有處罰
    明文。故行為人明知為禁藥即「甲基安非他命」而轉讓予他
    人者，除成立毒品危害防制條例第8 條第2 項之「轉讓第二
    級毒品罪」外，亦構成藥事法第83條第1 項之「轉讓禁藥罪
    」，此係屬同一犯罪行為而同時有二種法律可資處罰之法規
    競合情形，應依「重法優於輕法」、「後法優於前法」等法
    理，擇一處斷。因毒品危害防制條例第8 條第2 項轉讓第二
    級毒品罪之法定本刑為「6 月以上5 年以下有期徒刑，得併
    科新臺幣70萬元以下罰金」，而93年4 月21日修正後藥事法
    第83條第1 項轉讓禁藥罪之法定本刑為「7 年以下有期徒刑
    ，得併科新臺幣500 萬元以下罰金」，除有依毒品危害防制
    條例第8 條第6 項之規定加重其刑至2 分之1 之情形外，因
    修正後藥事法第83條第1 項之罪之法定本刑，顯較毒品危害
    防制條例第8 條第2 項之罪之法定本刑為重，依前述「重法
    優於輕法」之法理，自應優先適用藥事法第83條第1 項之規
    定處斷（最高法院96年度臺上字第3582號判決參照）。因依
    毒品危害防制條例第8 條第6 項規定訂頒「轉讓持有毒品加
    重其刑之數量標準」，其中第2 條第1 項第2 款係規定轉讓
    或持有第二級毒品，淨重10公克以上者，始加重其刑至2分
    之1 。惟依被告於本院審理時之陳述，其轉讓予證人姚伯頡
    之第二級毒品甲基安非他命數量，僅為一點點粉末，不清楚
    是幾公克等語，而客觀上並無任何證據顯示被告轉讓之第二
    級毒品甲基安非他命超過10公克，基於「罪疑有利被告原則
    」（in dubio pro reo），應認被告本件2 次轉讓甲基安非
    他命之犯行，均不符轉讓持有毒品加重其刑之數量標準，而
    不得依毒品危害防制條例第8 條第6 項之規定加重其刑，則
    揆諸前揭說明，被告轉讓甲基安非他命之行為，應論以轉讓
    禁藥罪，故核被告所為，係犯藥事法第83條第1 項之轉讓禁
    藥罪。被告先後2 次轉讓禁藥前之持有低度行為，均應為轉
    讓禁藥之高度行為所吸收，不另論罪。被告先後2 次轉讓禁
    藥予姚伯頡之犯行，犯意各別，應予分論併罰。本院審酌被
    告先後2 次轉讓甲基安非他命之禁藥供姚伯頡施用，雖未取
    得代價，然造成他人身體之自我傷害，其行為對於他人及社
    會均具相當程度之不良影響，足使社會因施用甲基安非他命
    人口增加，而減損勞動生產力，提高社會成本，所生損害非
    小，惟念被告前無犯罪前科紀錄，有臺灣高等法院被告前案
    紀錄表1 份在卷可佐，素行尚稱良好，被告始終坦承犯行，
    堪認具有悔意，而被告轉讓之次數，僅有2 次，且轉讓之對
    象同一，轉讓對象為其認識之朋友，所生危害尚非巨大等一
    切情狀，認檢察官具體求刑被告應執行有期徒刑1 年，尚屬
    過重，爰分別量處如主文所示之刑，且定應執行刑如主文所
    示，以資懲儆。
據上論斷，應依刑事訴訟法第273 條之1 第1 項、第299 條第1
項前段，藥事法第83條第1 項，刑法第11條前段、第51條第5款
，判決如主文。
本案經檢察官李英霆到庭執行職務。
中    華    民    國    99    年    5     月    13    日
                  刑事第十庭  法  官  高增泓
以上正本證明與原本無異。
如不服本判決，應於收受送達後10日內向本院提出上訴書狀。
中    華    民    國    99    年    5     月    13    日
                              書記官  王淑娟
附錄本判決論罪科刑法條全文：
藥事法第83條
明知為偽藥或禁藥，而販賣、供應、調劑、運送、寄藏、牙保、
轉讓或意圖販賣而陳列者，處7 年以下有期徒刑，得併科新臺幣
5 百萬元以下罰金。
犯前項之罪，因而致人於死者，處7 年以上有期徒刑，致重傷者
，處3 年以上12年以下有期徒刑。
因過失犯第1 項之罪者，處2 年以下有期徒刑、拘役或科新臺幣
30萬元以下罰金。
第 1 項之未遂犯罰之。

司法院資訊處製作；財團法人民間司法改革基金會備份。
